臺灣高雄地方法院民事判決　　　　　　　96年度簡上字第65號
上　訴　人　丙○○
被　上訴人　員和工業股份有限公司
法定代理人　甲○○
訴訟代理人　乙○○
上列當事人間請求清償貨款事件，上訴人對於民國95年12月29日
本院岡山簡易庭95年度岡簡字第770 號第一審判決提起上訴，本
院於民國96年4 月25日言詞辯論終結，判決如下：
    主      文
原判決廢棄。
被上訴人在第一審之訴及假執行之聲請均駁回。
第一、二審訴訟費用由被上訴人負擔。
    事實及理由
一、被上訴人起訴主張：上訴人自民國91年12月4 日起至92年1
    月20日止，陸續以訴外人晉欣營造有限公司（下稱晉欣公司
    ）名義向被上訴人訂購自平式水泥，貨款合計總價新臺幣（
    下同）360,308 元。詎被上訴人如期交貨後，上訴人迄未給
    付貨款，爰依買賣之法律關係，求為判決：(一)上訴人應給付
    360,308 元，及自95年12月14日起至清償日止，按年息5%計
    算之利息；(二)願供擔保，請准宣告假執行。（嗣經原審判決
    被上訴人全部勝訴，上訴人不服而提起上訴）被上訴人於本
    院聲明：上訴駁回。
二、上訴人則以：上訴人於91年間承攬晉欣公司發包之工程，原
    約定連工帶料，惟因晉欣公司指定使用被上訴人之水泥，雙
    方遂改約由晉欣公司負擔原料費用，並由晉欣公司指示上訴
    人逕向被上訴人訂貨，亦即晉欣公司始為買受人，則被上訴
    人自應向晉欣公司請求貨款。縱認上訴人為買受人，因被上
    訴人之商品代價請求權因2 年間不行使而消滅，則被上訴人
    遲至95年10月5 日始提起本訴，上訴人自得拒絕給付等語置
    辯。於本院聲明：如主文所示。
三、本件上訴人自91年12月4 日起至92年1 月20日止，陸續以晉
    欣公司名義向被上訴人訂購自平式水泥，貨款總價360,308
    元，被上訴人如期交貨後，上訴人迄未給付貨款等情，為兩
    造所不爭執（見本院卷第54、55頁），並有送貨單影本6 紙
    及發票影本4 紙在卷可稽（見原審卷第23至27頁），堪信屬
    實。惟上訴人則以前揭情詞置辯。嗣經兩造協議簡化爭點為
    ：(一)被上訴人之請求權是否已經罹於時效而消滅？(二)上訴人
    是否為系爭買賣契約之買受人？
四、被上訴人之請求權是否已經罹於時效而消滅？
  (一)按請求權，因15年間不行使而消滅。但法律所定期間較短者
    ，依其規定；商人所供給之商品之代價請求權，因2 年間不
    行使而消滅，民法第125 條及第127 條第8 款分別定有明文
    。又此處所稱商人，舉凡販賣商品之人，即足當之，至商人
    所供給之商品代價，則係指商人所供給其所從事營業項目之
    商品之代價而言。次按消滅時效，自請求權可行使時起算，
    民法第128 條前段亦有明文。而所謂「請求權可行使時」，
    係指行使請求權在法律上無障礙時而言，請求權人因疾病或
    其他事實上障礙，不能行使請求權者，時效之進行不因此而
    受影響；又債權未定清償期者，債權人得隨時請求清償，是
    此項請求權自債權成立時即可行使，依民法第128 條之規定
    ，其消滅時效應自債權成立時起算，最高法院95年度第16次
    民事庭會議決議及28年臺上字第1760號判例可資參照。是以
    ，債權未定清償期者，債權人自債權成立時起即可行使請求
    權，如其主觀上無法確知契約相對人，致無法行使其請求權
    者，應屬事實上之障礙，其消滅時效之進行自不因此而受影
    響。
  (二)經查，被上訴人之營業項目包含水泥添加物、混凝土添加劑
    及建築材料之製造、加工、買賣一節，有被上訴人之公司基
    本資料查詢1 紙在卷可稽（見本院卷第23頁），足徵被上訴
    人出售自平式水泥所取得之價金債權，即屬商人供給商品之
    代價，則依民法第127 條第8 款之規定，其請求權因2 年間
    不行使而消滅。次查，上訴人自91年12月4 日起至92年1 月
    20日止，陸續以晉欣公司之名義向被上訴人訂購自平式水泥
    等情，業如前述，且被上訴人並未舉證證明兩造有約定價金
    清償期之情事，則揆諸前揭說明，被上訴人至遲自上訴人最
    後1 次訂購自平式水泥之翌日即92年1 月21日起，即可向上
    訴人請求給付價金，惟被上訴人遲至95年10月5 日始提起本
    訴，此有民事起訴狀上之本院收件戳章可證（見原審卷第4
    頁），顯見被上訴人之請求權已逾2 年時效期間而消滅。從
    而，上訴人提出時效抗辯而拒絕給付，自屬有據。
  (三)被上訴人固主張其曾於時效期間內，聲請本院對晉欣公司核
    發支付命令，嗣因晉欣公司提出異議而視為起訴（下稱前訴
    ），並曾對上訴人提出詐欺罪之刑事告訴，應認已生中斷時
    效之效力；又被上訴人係於前訴審理中始知悉上訴人為實際
    買受人，故應自知悉時起算時效期間等語。惟查，被上訴人
    於前訴係對晉欣公司聲請核發支付命令，嗣因晉欣公司異議
    而視為起訴，並非對上訴人聲請核發支付命令或起訴，且刑
    事告訴係以使被告受刑事追訴為目的，性質上與民事上之請
    求或起訴不同，自非民法第129 條所定中斷消滅時效之事由
    ，則被上訴人上開所為，即不生中斷消滅時效之效力。又縱
    使被上訴人於前訴審理中始知悉上訴人為買受人等情屬實，
    因被上訴人不知上訴人為買受人致無從行使請求權一節，核
    屬事實上之障礙，並非法律上之障礙，則揆諸首揭說明，其
    消滅時效之進行自不因此而受影響。況查，本件係由上訴人
    逕向被上訴人訂貨，且被上訴人提出之送貨單上客戶簽收欄
    內有簽署「羅」之字樣等情，為兩造所不爭執，復有送貨單
    4 紙在卷可稽（見原審卷第23、24、26、27頁），已徵被上
    訴人於上訴人簽收貨物時，應可得知其為買受人。又證人即
    直亨防水工程行負責人羅元鐸於前訴93年6 月3 日言詞辯論
    期日證稱：係上訴人借用該工程行名義對外簽約等語（見該
    卷第148 頁），益徵被上訴人至遲於上開言詞辯論期日時即
    可得知上訴人為買受人，則被上訴人遲至95年10月5 日始提
    起本訴，仍逾2 年之消滅時效期間。是以，被上訴人之前揭
    主張，均非可採。
五、上訴人是否為系爭買賣契約之買受人？
    因被上訴人之代價請求權已經罹於時效而消滅，業如前述，
    則上訴人既已提出時效抗辯，不論其是否為系爭買賣契約之
    買受人，均得拒絕給付買賣價金，亦即對本件判決之結果不
    生影響，本院自無再予論述之必要，併此敘明。
六、綜上所述，被上訴人之代價請求權已逾2 年之時效期間而消
    滅，上訴人自得拒絕給付。從而，被上訴人請求上訴人給付
    360,308 元及其法定遲延利息，為無理由，其假執行之聲請
    ，亦失依附，均應併予駁回。原審為被上訴人勝訴之判決，
    尚有未洽，上訴意旨指摘原判決不當，求予廢棄改判，為有
    理由，爰由本院廢棄改判如主文第2 項所示。
七、據上論結，本件上訴為有理由，依民事訴訟法第436 條之1
    第1 項、第3 項、第450 條、第78條，判決如主文。
中　　華　　民　　國　　96　　年　　5 　　月　　9 　　日
                  民事第六庭  審判長法　官　謝靜雯
                                    法　官　高增泓
                                    法　官　鄭詠仁
正本係照原本作成。
本判決不得上訴。
中　　華　　民　　國　　96　　年　　5 　　月　　9 　　日
                                    書記官　王雪招
